【裁判字號】    99,交訴,19
【裁判日期】    990708
【裁判案由】    公共危險
【裁判全文】
臺灣臺北地方法院刑事判決              99年度交訴字第19號
公  訴  人  臺灣臺北地方法院檢察署檢察官
被      告  甲○○
上列被告因公共危險等案件，經檢察官提起公訴（98年度偵字第
21217號），本院判決如下：
    主  文
甲○○因過失傷害人，處有期徒刑肆月；又駕駛動力交通工具肇
事，致人受傷而逃逸，處有期徒刑捌月；應執行有期徒刑拾月。
    事  實
一、甲○○於民國98年6月3日上午9時15分許，駕駛車牌號碼HI-
    1318號吉普式自小客車，沿臺北縣新店市○○街168 巷往臺
    北縣新店市○○街行駛，行經臺北縣新店市○○街與光明街
    168 巷路口時，本應注意汽車行經無號誌之交岔路口，轉彎
    車應讓直行車先行，且依當時天候陰、日間有自然光線、柏
    油路面乾燥無缺陷、無障礙物、視距良好，並無不能注意之
    情形，竟疏未注意其左側有無直行車輛，即貿然自光明街16
    8巷駛出欲左轉至光明街，適乙○○騎乘車牌號碼AYB-469號
    重機車載同丙○○○沿臺北縣新店市○○街往新店路（北宜
    路）方向駛至該路口，見狀閃煞不及，甲○○所駕駛上開車
    號自小客車右前車頭擋泥板因此撞及乙○○騎乘之重機車左
    側車身，致乙○○倒地受有左肘、手挫傷及頭部外傷、慢性
    硬腦膜下出血等傷害，丙○○○則受有背部挫傷併第一腰椎
    壓迫性骨折、左側外傷後梨狀肌症候群及右側第五腰椎間盤
    突出症等傷害。詎甲○○明知其所駕駛之小客車肇事而導致
    他人人車倒地，他人可能因而受有傷害之情形下，卻未停車
    查看並施以必要之措施，亦未向警察機關報告或留下姓名電
    話，竟另行基於肇事逃逸之犯意，於肇事後，旋駕車繼續行
    駛逃離現場，嗣經警調閱路口監視器畫面，始循線查獲上情
    。
二、案經乙○○、丙○○○訴由臺北縣政府警察局新店分局報請
    臺灣臺北地方法院檢察署檢察官偵查起訴。
    理  由
一、證據能力方面：
    按被告以外之人於審判外之言詞或書面陳述，除法律有規定
    者外，不得作為證據；又被告以外之人於審判外之陳述，雖
    不符合同法第159條之1至第159條之4之規定，但經當事人於
    審判程序同意作為證據，法院審酌該言詞陳述或書面陳述作
    成時之情況，認為適當者，亦得為證據。當事人、代理人或
    辯護人於法院調查證據時，知有第159條第1項不得為證據之
    情形，而未於言詞辯論終結前聲明異議者，視為有前項之同
    意，刑事訴訟法第159條第1項及第159條之5分別定有明文。
    查本案所引用之被告以外之人於審判外之陳述（包含書面陳
    述），雖屬傳聞證據，惟當事人於言詞辯論終結前均未聲明
    異議，本院審酌上開證據資料製作時之情況，尚無違法不當
    及證明力明顯過低之瑕疵，亦認為以之作為證據應屬適當，
    故揆諸前開規定，爰逕依刑事訴訟法第159條之5第2 項規定
    ，認前揭證據資料均有證據能力，先予敘明。
二、訊據被告甲○○固坦承有於上揭時、地，駕駛前揭車號之自
    小客車右前車頭與告訴人乙○○所騎乘、搭載告訴人丙○○○之上開重機車左側車身發生撞擊，致告訴人乙○○、丙○○○人車倒地，並分別受有上開傷害等事實，惟否認有何肇
    事逃逸犯行，辯稱：車禍發生時，伊要前往菜園種菜，車速
    沒有很快，伊有注意到右邊可以通過，所以就直接開過去，
    伊並非在轉彎時撞到告訴人之重機車，實際上是已經經過2
    、3 個店面才撞到的，伊沒有注意到有碰到機車，也沒有聽
    到任何聲音，才會繼續開走。種菜回來伊發現擋泥板毀損，
    才知道有撞到人云云。經查：
  (一)被告於上揭時、地，駕駛前揭車牌號碼HI-1318 號吉普式自
    小客車，與告訴人乙○○騎乘上揭車號重機車搭載告訴人丙○○○發生車禍肇事，致告訴人乙○○受有左肘、手挫傷及
    頭部外傷、慢性硬腦膜下出血等傷害，告訴人丙○○○則受
    有背部挫傷併第一腰椎壓迫性骨折、左側外傷後梨狀肌症候
    群及右側第五腰椎間盤突出症等傷害等情，業據被告自承在
    卷，核與證人即告訴人乙○○於警詢指訴及偵查證述、告訴
    人丙○○○於警詢指訴之情節大致相符，並有臺北縣政府警
    察局新店分局道路交通事故談話紀錄表2 紙、財團法人天主
    教耕莘醫院乙種診斷證明書2 紙、臺北市立萬芳醫院甲種診
    斷證明書1 紙、道路交通事故現場圖、道路交通事故調查報
    告(一)、(二)各1 紙，現場及車損相片10幀在卷可稽（見偵卷第
    4、12、22至24、2 9、31至32、39至43頁）。上揭事實，首
    堪認定。
  (二)被告雖辯稱：當時伊已完成左轉彎，係在光明街直行時與告
    訴人之騎乘前開重機車發生碰撞云云；然觀諸監視器錄影光
    碟，告訴人所騎乘之前開重機車先出現於監視器畫面右上方
    後，被告所駕駛之前開自小客車才從光明街168 巷駛出，甫
    欲左轉欲進入光明街之際，右前車頭即與前開重機車左側車
    身發生撞擊，撞擊時自小客車之前輪胎仍向左偏移，而未回
    正，嗣後自小客車車身始回正而直行於光明街上，此有監視
    器錄影光碟翻拍畫面在卷可稽（見本院卷第18至19頁）。是
    倘被告係在光明街直行時，與告訴人之重機車發生擦撞，衡
    情被告所駕駛之自小客車車輪輪胎當無向左偏之理。參以，
    被告於警詢時已供承：「我駕駛自小客HI-1318從光明街168
    巷口出來左轉光明街，往北新路方向行駛，對方是騎乘重機
    車AYB-469 由光明街往北宜路直行行駛，雙方不慎發生碰撞
    」等語（見偵卷第4 頁），亦明白表示是在左轉彎之際，與
    告訴人所騎乘之重機車發生碰撞。故被告上開所辯，自非可
    採。
  (三)按汽車行駛至交岔路口時，轉彎車應讓直行車先行，道路交
    通安全規則第102條第1項第7 款定有明文。被告領有合法之
    普通小型車駕駛執照（見偵卷第35頁），對此應知之甚詳，
    並應於駕車時確實遵守之，而依當時天候陰、日間有自然光
    線、柏油路面乾燥無缺陷、無障礙物、視距良好情形，有上
    開道路交通事故調查報告(一)可按，並無不能注意之情形，竟
    疏未注意及此，於光明街往新店路（北宜路）方向尚有來車
    直行之情形下，未在該處停讓，即貿然自光明街168巷駛出
    ，致告訴人乙○○所騎乘之重機車，閃煞不及，左側側身與
    前開自小客車右前車頭擋泥板發生撞擊，人車倒地，致告訴
    人乙○○、丙○○○分別受有上開傷害，被告駕車有違上開
    規定而有過失甚明，且被告之過失與告訴人所受傷害間，有
    相當因果關係。
  (四)次查，關於被告肇事逃逸之經過，業經告訴人乙○○於偵查
    中結證稱：事故發生後，只看到被告駕車依一樣速度一直往
    前開，完全沒有停下來，中間也未放慢速度察看，撞擊當時
    聲音很大，而且當時我們的安全帽因脫落撞擊到被告的車，
    發出很大的聲響，所以被告應該知道他撞到人了等語明確（
    見偵卷第62頁）；且觀諸被告自小客車車損位置為右前車頭
    擋泥板，有車損相片2 幀在卷可稽（見偵卷第42頁），被告
    當時正在左轉彎，更應注意右方是否有直行車通過，而禮讓
    直行車先行；再參以，前開自小客車車身為吉普式乙節，為
    被告供認在卷，並有行車執照附卷可佐（見偵卷第35頁），
    其車身較一般自小客車高，視野亦較佳，對於車輛前方行車
    狀況之情形顯然清晰無礙，被告可確切掌握路上人、車之動
    態，是被告對於其右前方所發生的事故，怎可諉為不知。再
    參以當時告訴人人車倒地，因而發出巨大之碰撞聲響之事實
    ，業經告訴人乙○○證述明確，事發之時又為中午時分，事
    發時除被告及告訴人之車輛行駛經過外，別無其他車輛經過
    ，亦有監視錄影光碟可參，則被告對此前方發生撞擊，甚至
    產生巨大聲響之事故，辯稱毫無知悉，實難令人置信。是被
    告辯稱不知所駕駛之汽車有發生擦撞云云，即難採信。
  (五)按刑法第185條之4之駕駛動力交通工具肇事致人受傷而逃逸
    罪，其立法目的，係為促使駕駛人於肇事後，能對被害人即
    時進行救護，以減少死傷。查被告既可知悉肇事且致人受傷
    之情，且核被告當時亦無任何不能下車、報警或停留現場協
    助救援之正當理由，其竟未停留現場下車察看告訴人乙○○
    、丙○○○之傷勢狀況，旋即繼續往前行駛離去，可見被告
    顯有逃避對告訴人乙○○、丙○○○即時實施救護責任之情
    ，自已侵害刑法駕車肇事逃逸罪名所欲保護之法益，足認其
    具有肇事逃逸之犯意甚明。
  (六)綜上所述，本案事證明確，被告犯行均堪認定，其就過失傷
    害及肇事逃逸部分所辯各節，均無足採，應依法論科。
三、核被告所為，係犯刑法第284條第1項前段之過失傷害罪；又
    其肇事致人受傷後，竟未停車察看給予救助，逕行駕車離去
    之行為，係犯刑法第185條之4之肇事致人受傷逃逸罪。被告
    以一過失行為，同時造成告訴人乙○○、丙○○○分別受有
    上開之傷害，為同種想像競合犯，依刑法第55條規定，從一
    重處斷。又被告所犯過失傷害、肇事逃逸二罪間，因分屬過
    失、故意犯而各具不同犯意，且行為態樣殊異，自應分論併
    罰。爰審酌被告因駕駛上開自小客車不慎肇事致乙○○、丙○○○受有上開之傷害；且肇事後復不知停車察看、及時予
    以傷者必要之救助或報警處理，反而駕車駛離現場，使傷者
    失卻第一時間之救治機會，已屬不該，犯後復否認過失傷害
    、肇事逃逸犯行，且未與告訴人乙○○、丙○○○達成和解
    ，賠償其等所受之損害，及其犯罪動機、目的及手段等一切
    情狀，分別量處如主文所示之刑，並定其應執行刑，以示懲
    儆。
據上論斷，應依刑事訴訟法第299條第1項前段、刑法第284條第1
項前段、第185條之4、第55條、第51條第5款，刑法施行法第1條
之1，判決如主文
本案經檢察官徐則賢到庭執行職務。
中    華    民    國    99    年    7     月    8     日
                  交通法庭審判長法  官   許泰誠
                                法  官   李貞瑩
                                法  官   陳君鳳
以上正本證明與原本無異。
如不服本判決應於收受送達後10日內向本院提出上訴書狀，並應
敘述具體理由；其未敘述上訴理由者，應於上訴期間屆滿後20日
內向本院補提理由書（均須按他造當事人之人數附繕本）「切勿
逕送上級法院」。告訴人或被害人如對於本判決不服者，應具備
理由請求檢察官上訴，其上訴期間之計算係以檢察官收受判決正
本之日期為準。
                                書記官  楊湘雯
中    華    民    國    99    年    7     月    9     日
附錄本案論罪科刑法條全文
刑法第284條：
因過失傷害人者，處6月以下有期徒刑、拘役或5百元以下罰金，
致重傷者，處1年以下有期徒刑、拘役或5百元以下罰金。
從事業務之人，因業務上之過失傷害人者，處1 年以下有期徒刑
、拘役或1千元以下罰金，致重傷者，處3年以下有期徒刑、拘役
或2千元以下罰金。
刑法第185條之4
駕駛動力交通工具肇事，致人死傷而逃逸者，處6月以上5年以下
有期徒刑。

司法院資訊處製作；財團法人民間司法改革基金會備份。
